臺灣桃園地方法院刑事判決
110年度金訴字第199號
公  訴  人  臺灣桃園地方檢察署檢察官 
被      告  魏文泉


上列被告因違反洗錢防制法等案件，經檢察官提起公訴（110年
度偵字第6336號），本院判決如下：
    主  文
魏文泉幫助犯洗錢防制法第十四條第一項之洗錢罪，處有期徒刑
肆月，併科罰金新臺幣貳萬元，罰金如易服勞役，以新臺幣壹仟
元折算壹日。 
    事  實
魏文泉可預見將金融機構帳戶之存摺、金融卡及密碼交付他人使
用，恐遭他人用以充作詐欺被害人匯入款項並於他人提領後遮斷
資金流動軌跡以逃避國家刑事追訴、處罰之犯罪工具，藉此以掩
飾、隱匿詐欺取財犯罪所得之去向，竟仍基於縱有人利用其交付
之帳戶作為實施掩飾、隱匿詐欺取財犯罪所得去向之洗錢及詐欺
取財犯行之犯罪工具，亦不違背其本意之幫助犯意，於民國109
年7月12日19時42分許（起訴書誤載為109年7月10日某時許，應
予更正），在桃園市八德區廣福路之統一超商廣懋門市，依詐欺
集團所屬某真實姓名年籍不詳通訊軟體LINE暱稱為「錢＄錢＄借錢
就找我【張專員專業辦理】」之成年成員（下稱「張專員」）之
指示，透過統一超商之交貨便服務，將其所申辦之中華郵政股份
有限公司帳號000-00000000000000號帳戶（下稱郵局帳戶）之金
融卡及密碼寄送至臺北市○○區○○街0段000○0號之統一超商鑫日新
門市交付「潘＊國」。嗣「張專員」及上開詐欺集團所屬其他真
實姓名年籍不詳之成年成員取得前揭郵局帳戶後，即持之作為向
不特定人詐欺取財及提領以掩飾、隱匿詐欺取財犯罪所得去向之
人頭帳戶使用，乃共同意圖為自己不法之所有，基於冒用公務員
名義詐欺取財、掩飾、隱匿詐欺取財犯罪所得去向以洗錢之犯意
聯絡，由上開詐欺集團所屬某真實姓名年籍不詳之成年成員，於
附表詐欺方式欄所示之時間，以同欄位所示之方式，向附表被害
人欄所示之吳嘉修、盧美彣施用詐術，致其等陷於錯誤，而於附
表匯款時間及匯入款項欄所示時間，將附表所示之款項匯入附表
所示魏文泉之郵局帳戶內，旋遭該詐欺集團不詳成員提領而隱匿
該等款項之去向及所在。嗣吳嘉修、盧美彣發現遭詐欺並報警處
理，始循線查悉上情。
    理  由
壹、證據能力部分
一、被告以外之人於審判外之言詞或書面陳述，除法律有規定者
    外，不得作為證據；被告以外之人於審判外之陳述，雖不符
    刑事訴訟法第159條之1至第159條之4之規定，而經當事人於
    審判程序同意作為證據，法院審酌該言詞陳述或書面陳述作
    成時之情況，認為適當者，亦得為證據，刑事訴訟法第159
    條第1項、第159條之5第1項分別定有明文。查本案所引被告
    以外之人於審判外之供述，經被告魏文泉表示同意作為證據
    （見本院110年度金訴字第199號卷，下稱金訴字卷，第49頁
    ），本院審酌該等陳述無證明力明顯過低之情事，且依製作
    時之情況，尚無違法不當之瑕疵，認以之作為證據應屬適當
    ，是得為證據。
二、被告所為不利於己之供述，無出於強暴、脅迫、利誘、詐欺
    、疲勞訊問、違法羈押或其他不正之方法，亦非違反法定障
    礙事由經過期間不得訊問或告知義務規定而為，依刑事訴訟
    法第156條第1項、第158條之2規定，應有證據能力。
三、另本院以下所引用之非供述證據，均與本件事實具有自然關
    聯性，且核屬書證性質，又查無事證足認有違背法定程序或
    經偽造、變造所取得等證據排除之情事，復經本院依刑事訴
    訟法第165條踐行書證之調查程序，況當事人對此部分之證
    據能力亦均不爭執，是堪認均具有證據能力。　
貳、實體部分
一、認定事實所憑之證據及理由：
　　訊據被告魏文泉固坦承前揭郵局帳戶為其所申辦，並於上開
    時、地將前揭郵局帳戶之金融卡、密碼透過統一超商之交貨
    便服務交付「張專員」指定之「潘＊國」等情，惟矢口否認
    有何上開幫助洗錢、幫助詐欺取財之犯行，辯稱：我當時要
    申辦貸款在網路上找到小額貸款的廣告，我就用LINE通訊軟
    體跟「張專員」聯絡，對方說要把金融卡跟密碼寄過去給他
    貸款才會進來，我才信以為真，依指示將前揭郵局帳戶之金
    融卡、密碼寄出云云。經查：
（一）前揭郵局帳戶係被告所申辦乙節，業據被告於偵訊及本院
      準備程序、審理程序中供承在卷（見臺灣桃園地方檢察署
      110年度偵字第6336號卷，下稱偵卷，第101頁；金訴字卷
      第47頁、第117頁），並有中華郵政股份有限公司被告所
      申辦之帳號00000000000000號客戶基本資料與交易明細各
      1份在卷可稽（見偵卷第13頁至第15頁），是此部分事實
      ，首堪認定。
（二）又被告於109年7月12日19時42分許，在桃園市八德區廣福
      路之統一超商廣懋門市，依「張專員」之指示，透過統一
      超商之交貨便服務，將其所申辦前揭郵局帳戶之金融卡及
      密碼寄送至上址之統一超商鑫日新門市交付「潘＊國」，
      等事實，既據被告於警詢、本院準備程序中供承明確（見
      偵卷第11頁；金訴字卷第47頁、第71頁至第73頁），且有
      被告與「張專員」之通訊軟體LINE訊息紀錄擷取圖片附卷
      可參（見金訴字卷第85頁），是上情亦堪認定。
（三）告訴人吳嘉修、盧美彣遭上開詐欺集團所屬某真實姓名年
      籍不詳之成年成員於附表詐欺方式欄所示之時間，以同欄
      位所示之方式，施用詐術，致其等陷於錯誤，而於附表匯
      款時間及匯入款項欄所示時間，將附表所示之款項匯入附
      表所示魏文泉之郵局帳戶內等情，業據證人即告訴人吳嘉
      修、盧美彣於警詢時指述明確（見偵卷第17頁至第19頁、
      第32頁至第32頁），並有卷附前揭中華郵政股份有限公司
      被告所申辦之帳號00000000000000號客戶基本資料與交易
      明細各1份、告訴人吳嘉修所提出之電話紀錄及網路匯款
      明細翻拍照片、告訴人吳嘉修之內政部警政署反詐騙諮詢
      專線紀錄表、桃園市政府警察局蘆竹分局南崁派出所受理
      詐騙帳戶通報警示簡便格式表、受理刑事案件報案三聯單
      、金融機構聯防機制通報單、告訴人盧美彣所提出之國泰
      世華銀行客戶交易明細表、告訴人盧美彣之內政部警政署
      反詐騙諮詢專線紀錄表、金融機構聯防機制通報單、新北
      市警察局第三分局中華派出所受理刑事案件報案三聯單在
      卷可考（見偵卷第21頁、第23頁至第29頁、第33頁、第39
      頁、第47頁至第49頁），是此等事實已堪認定。依卷附前
      揭被告郵局帳戶交易明細，前揭郵局帳戶於告訴人盧嘉修
      於109年7月15日17時28分許、17時37分許匯款後，於同日
      17時43分許，經卡片提款各提領5萬元、5萬元；於告訴人
      盧美彣於同日17時54分許、19時6分許匯款後，分別於同
      日18時30分許、18時31分許，經卡片提款各提領1萬5005
      元、1萬5005元之情，是上開詐欺集團所屬某真實姓名年
      籍不詳之成年成員有於告訴人匯入上開款項後，旋以前揭
      郵局帳戶之金融卡提領上開款項，以此掩飾、隱匿上開詐
      欺取財犯罪所得去向乙節，堪以認定。
（四）被告主觀上具有幫助他人洗錢及詐欺取財之不確定故意，
      認定如下：
    ⒈查金融帳戶係針對個人社會信用而予以資金流通，具有強
      烈之屬人性，而金融帳戶為個人理財工具，申請開設金融
      帳戶並無任何特殊之限制，一般民眾皆可以存入最低開戶
      金額之方式申請開戶，一人並可同時在不同金融機構申請
      多數之金融帳戶使用，此乃公眾週知之事實。則金融帳戶
      之存摺、金融卡既事關個人財產權益之保障而專有性甚高
      ，除非本人或與本人有親密關係者，難認有何理由可自由
      流通使用該等金融帳戶，一般人均有妥為保管及防止他人
      任意使用之認識，縱特殊情況偶需交付他人使用，亦必深
      入瞭解用途及合理性，始予提供，若此等專有物品如落入
      不明人士手中，而未加以說明正常用途，極易被利用為與
      財產有關之犯罪工具，此為吾人依一般生活認知所易於體
      察之常識。有犯罪意圖者，非有正當理由，竟徵求他人提
      供金融帳戶之金融卡及密碼，客觀上可預見目的，係供為
      某筆資金之存入，後再行領出之用，且該筆資金之存入及
      提領過程係有意隱瞞資金流動軌跡及使用人身分曝光之用
      意，藉此利用他人金融帳戶以掩人耳目進行不法行為，加
      以日常生活最常見之不法行為，不外乎詐欺取財，以金融
      帳戶作為犯罪工具，此為一般人本於一般認知能力均易於
      瞭解者。再者，現今金融機構信用貸款實務，除須提供申
      辦貸款者之身分證明文件當面核對外，並應敘明及提出申
      辦貸款者之工作、收入及相關財力證明文件，金融機構透
      過徵信調查申辦貸款者之債信後，以評估是否放款以及放
      款額度，此固須藉由申辦貸款者之金融帳戶往來明細加以
      判斷，然無論如何，並無要求申辦貸款者提供金融帳戶金
      融卡及密碼之必要，且倘若申辦貸款者債信不良，並已達
      金融機構無法承擔風險之程度時，任何人均無法貸得款項
      ，縱委託他人代辦時亦然，是依一般人之社會生活經驗，
      申辦貸款者若見他人不以其還款能力等相關資料作為判斷
      貸款與否之認定，亦不要求提供保證人、抵押或擔保品，
      反而要求申辦貸款者交付與申辦貸款無關之金融帳戶金融
      卡及密碼，衡情申辦貸款者對於該等金融帳戶可能供他人
      作為財產犯罪之不法目的使用，當可預見。況且，申辦貸
      款之目的即在於取得款項，又豈有將領取貸款之重要憑證
      即金融帳戶之金融卡、密碼一併交付不明之他人，復無任
      何保證以防止貸款為他人領取一空之理。
    ⒉查被告於偵訊、本院準備程序及審判中雖辯稱：我當時要
      申辦貸款，在網路上找到小額貸款的廣告，我就用LINE通
      訊軟體跟「張專員」聯絡，對方說要把金融卡跟密碼寄過
      去給他貸款才會進來，我才信以為真，依指示將前揭郵局
      帳戶之金融卡、密碼寄出云云（見偵卷第102頁；金訴字
      卷第47頁、第118頁），然審酌被告於本院警詢時中自陳
      ：國中畢業之教育程度、職業為工（見偵卷第9頁），且
      依卷附被告個人戶籍資料查詢結果表（見偵卷第55頁）所
      示，被告現年23歲，行為時則為21歲等節，及參諸被告於
      本院審判中亦自承：因為我信用不好，信用卡有呆帳，買
      車貸款未按期付款，才會找網路借款寄金融卡及密碼等語
      （見金訴字卷第118頁），足認被告受有相當程度之教育
      ，復有正當工作，非全無社會見識、學識之人，更曾有向
      申辦貸款之經驗，理應知悉一般正常申辦貸款並無需交付
      金融帳戶存摺、金融卡及密碼之理，參諸依卷附前揭中華
      郵政股份有限公司被告所申辦之帳號00000000000000號客
      戶基本資料與交易明細所示，被告於109年7月12日19時42
      分許將前揭郵局帳戶之金融卡及密碼透過統一超商之交貨
      便服務寄送至上址之統一超商鑫日新門市交付「張專員」
      指定之「潘＊國」前，前揭郵局帳戶於同月11日13時48分
      許有提款505元而餘額僅餘57元之情，加以觀諸被告於審
      理中所提出卷附前揭被告與「張專員」之通訊軟體LINE訊
      息紀錄擷取圖片32張（見金訴字卷第77頁至第84頁），可
      知被告於寄出前揭郵局金融卡及密碼前，曾對張專員稱「
      我跟我老婆商量過先不要好了因為有陰影」、「不好意思
      因為真的第一遇到你們這樣的程序」，嗣經「張專員」稱
      「有需要隨時聯絡」並傳送照片，「張專員」復稱「因為
      公司所有客戶都一樣」、「所以需要按公司借款流程走」
      、「你考慮一下，有需要隨時聯絡」後，被告隨即回覆「
      錢是什麼時候下來」、「如果這樣做的話」、「我晚一點
      用」（上揭對話見金訴字卷第77頁），之後即寄交前揭郵
      局帳戶之金融卡及密碼，是綜合上情觀之，被告主觀上當
      可預見前揭金融帳戶恐將被拿來作為詐欺取財及掩飾、隱
      匿詐欺取財犯罪所得去向以洗錢之用，並知悉無法循一般
      正常管道申辦貸款，方於一開始向「張專員」表達猶豫之
      意，然卻為可能獲取貸款之機會，且將前揭郵局帳戶能提
      領之餘款領出後，在自己幾無財產損失之情形下乃對此持
      容任之態度，而將該帳戶之金融卡及密碼透過統一超商之
      交貨便服務交付「張專員」指定之「潘＊國」，從而將前
      揭郵局帳戶提供「張專員」及所屬上開詐欺集團成員使用
      ，足見被告主觀上有幫助詐欺取財及幫助掩飾、隱匿詐欺
      取財犯罪所得去向之幫助洗錢不確定故意，至為灼然。是
      被告於偵訊、本院準備程序及審判中以前詞辯解，均非可
      採。
（五）綜上所述，本案事證明確，被告犯行洵堪認定，應予依法
      論科。
二、論罪科刑：
（一）按刑法上之幫助犯，係對於正犯所實行之犯罪行為有所認
      識，而以幫助之犯意，對於正犯所實行之犯罪行為，予以
      物質或精神上之助力，使正犯得以或更易於實現構成要件
      ，或使正犯之犯罪行為造成更大之損害。據此，幫助犯之
      幫助行為，應係指實施構成要件以外之行為，若係實施構
      成要件之行為，則非幫助行為，而應論以共同正犯。查被
      告陳靜如提供前揭郵局帳戶予上開詐欺集團所屬成員，固
      使上開詐欺集團所屬成員得以施用詐術致使告訴人陷於錯
      誤而取得告訴人交付之款項，並將該等款項提領而出以掩
      飾、隱匿該等詐欺取財犯罪所得之去向，但依卷內證據無
      從證明被告有參與詐欺取財、掩飾、隱匿詐欺取財犯罪所
      得去向以洗錢之構成要件行為，是被告顯係以幫助犯意單
      純提供前揭郵局帳戶以供實行詐欺取財、掩飾、隱匿詐欺
      取財犯罪所得去向之洗錢正犯使用，乃參與詐欺取財、掩
      飾、隱匿詐欺取財犯罪所得去向之洗錢構成要件以外之行
      為，屬掩飾、隱匿詐欺取財犯罪所得去向洗錢罪、詐欺取
      財罪之幫助犯。
（二）核被告所為，係犯刑法第30條第1項前段、洗錢防制法第1
      4條第1項之幫助洗錢罪、刑法第30條第1項前段、第339條
      第1項之幫助詐欺取財罪。又被告以一提供前揭郵局帳戶
      之行為，幫助上開詐欺集團同時遂行詐欺取財及掩飾、隱
      匿詐欺取財犯罪所得去向之洗錢犯行，係以一行為觸犯數
      罪名之想像競合犯，應依刑法第55條之規定，從一重論以
      刑法第30條第1項前段、洗錢防制法第14條第1項之幫助洗
      錢罪。此外，被告幫助他人犯洗錢防制法第14條第1項之
      洗錢罪，並未實際參與掩飾、隱匿詐欺取財犯罪所得去向
      洗錢之犯行，屬幫助犯，所犯情節較正犯輕微，依刑法第
      30條第2項之規定，按正犯之刑減輕其刑。
（三）爰審酌被告提供前揭郵局帳戶之金融卡及密碼予上開詐欺
      集團所屬成員之行為，使上開詐欺集團藉此取得告訴人2
      人所轉帳之款項，並將該等款項提領而出以掩飾、隱匿該
      等詐欺取財犯罪所得之去向，除因而造成告訴人2人受有
      上開損害，並增加查緝上開詐欺集團之困難，助長洗錢、
      詐欺取財犯罪之猖獗，不僅侵害個人之財產權，亦影響金
      融秩序之穩定，所為實應加以非難，兼衡告訴人所受損害
      、被告未與告訴人2人調解、和解或賠償告訴人2人所受損
      害之犯罪後態度等節，併考量前述被告國中畢業之教育程
      度、職業為工等一切情狀，量處如主文所示之刑，並諭知
      罰金部分易服勞役之折算標準，以示懲儆。
三、不予宣告沒收或追徵部分：
（一）按供犯罪所用、犯罪預備之物或犯罪所生之物，屬於犯罪
      行為人者，得沒收之。但有特別規定者，依其規定。前2
      項之沒收，於全部或一部不能沒收或不宜執行沒收時，追
      徵其價額。宣告前2條之沒收或追徵，有過苛之虞、欠缺
      刑法上之重要性、犯罪所得價值低微，或為維持受宣告人
      生活條件之必要者，得不宣告或酌減之，刑法第38條第2
      項、第4項、第38條之2第2項分別定有明文。查被告交付
      上開詐欺集團成員之前揭郵局帳戶之金融卡，未經扣案，
      雖係供本案犯罪所用之物，但迄今仍未取回，本院衡酌該
      等金融卡之存在，並不具刑法上之非難性，且被告業經處
      以如主文所示之刑，倘沒收、追徵該等金融卡，僅係另啟
      刑事執行程序，衍生程序上額外之勞費支出而致公眾利益
      之損失，是對前揭郵局帳戶之金融卡之沒收、追徵已然欠
      缺刑法上之重要性而無必要，爰依刑法第38條之2第2項之
      規定，不予宣告沒收或追徵。
（二）次按犯罪所得，屬於犯罪行為人者，沒收之。前2項之沒
      收，於全部或一部不能沒收或不宜執行沒收時，追徵其價
      額，刑法第38條之1第1項前段、第3項固分別定有明文。
      然查，依卷附前揭中華郵政股份有限公司被告所申辦之帳
      號00000000000000號客戶基本資料與交易明細所示，告訴
      人盧嘉修於109年7月15日17時28分許、17時37分許匯款後
      ，於同日17時43分許，經卡片提款各提領5萬元、5萬元；
      於告訴人盧美彣於同日17時54分許、19時6分許匯款後，
      分別於同日18時30分許、18時31分許，經卡片提款各提領
      1萬5005元、1萬5005元後，就餘額之6996元業經中華郵政
      股份有限公司依存款帳戶及其疑似不法或顯屬異常交易管
      理辦法將前揭郵局帳戶設定為異常交易帳戶、警示帳戶並
      圈存款項，則依存款帳戶及其疑似不法或顯屬異常交易管
      理辦法之規定，被告前揭郵局帳戶之餘額，應由中華郵政
      股份有限公司依上開辦法返還告訴人或依法可領取之人，
      已無從由被告自行處分而難認屬於被告，對此爰不予宣告
      沒收或追徵，附此敘明。另洗錢防制法第18條第1項固規
      定：「犯第14條之罪，其所移轉、變更、掩飾、隱匿、收
      受、取得、持有、使用之財物或財產上利益，沒收之；犯
      第15條之罪，其所收受、持有、使用之財物或財產上利益
      ，亦同。」，惟被告既非實際自前揭郵局帳戶提領款項之
      人，並無遂行掩飾、隱匿詐欺取財犯罪所得去向之犯行，
      非洗錢防制法第14條第1項之正犯，亦無上開規定之適用
      ，併予敘明。
據上論斷，應依刑事訴訟法第299條第1項前段，洗錢防制法第14
條第1項，刑法第11條前段、第30條第1項前段、第2項、第339條
第1項、第55條、第42條第3項前段，刑法施行法第1條之1第1項
，判決如主文。
本案經檢察官林暐勛提起公訴，檢察官范玟茵到庭執行職務。 
中　　華　　民　　國　　111 　年　　6 　　月　　6 　　日
                  刑事第三庭  審判長法  官  謝順輝
                                    法  官  林莆晉
                                    法  官  呂秉炎
以上正本證明與原本無異。
如不服本判決應於收受判決後20日內向本院提出上訴書狀，並應
敘述具體理由。其未敘述上訴理由者，應於上訴期間屆滿後20日
內向本院補提理由書(均須按他造當事人之人數附繕本)「切勿逕
送上級法院」。 
     　　　　　　　　　　　　 　　　書記官　曾雋行　　　
中　　華　　民　　國　　111 　年　　6 　　月　　7 　　日
附錄論罪科刑法條：
洗錢防制法第14條
有第二條各款所列洗錢行為者，處7年以下有期徒刑，併科新臺
幣5百萬元以下罰金。
前項之未遂犯罰之。
前二項情形，不得科以超過其特定犯罪所定最重本刑之刑。
中華民國刑法第30條
（幫助犯及其處罰）
幫助他人實行犯罪行為者，為幫助犯。雖他人不知幫助之情者，
亦同。
幫助犯之處罰，得按正犯之刑減輕之。
中華民國刑法第339條
（普通詐欺罪）
意圖為自己或第三人不法之所有，以詐術使人將本人或第三人之
物交付者，處5年以下有期徒刑、拘役或科或併科50萬元以下罰
金。
以前項方法得財產上不法之利益或使第三人得之者，亦同。
前二項之未遂犯罰之。

附表：
編號 被害人 詐欺方式 匯款時間及匯入款項 （新臺幣） 匯入帳戶 一 吳嘉修 （提告） 於109年7月15日16時30分許，身分不詳之詐欺集團成員撥打電話對吳嘉修佯稱：伊是特力家客服人員，因吳嘉修購買枕頭重複下了20筆訂單須先轉帳至指定戶頭方能解除訂單云云，致吳嘉修陷於錯誤，依指示匯款。 ⒈109年7月15日17時28分許，以網路匯款4萬9989元 ⒉109年7月15日17時37分許，以網路匯款4萬9989元  合計：9萬9978元 魏文泉之郵局帳戶 二 盧美彣 （提告） 於109年7月15日17時30分許，身分不詳之詐欺集團成員撥打電話對盧美彣佯稱：盧美彣之網路銀行帳戶因資料更新，遭下單20筆訂單資料，之後有銀行行員會與之聯絡云云；其後又有身分不詳之詐欺集團成員撥打電話對盧美彣佯稱：伊是銀行行員，須依照伊指示操作ATM云云，致盧美彣陷於錯誤，依指示匯款。 ⒈109年7月15日17時54分許，以ATM匯款2萬9986元 ⒉109年7月15日19時6分許，以ATM匯款6985元   合計：3萬6971元   魏文泉之郵局帳戶